臺灣屏東地方法院民事判決　　　　　　　110年度訴字第494號
原　　　告　良京實業股份有限公司

法定代理人　平川秀一郎

訴訟代理人　吳政諺　
被　　　告　蔡謹憶　
上列當事人間請求返還借款事件，本院於民國110年10月5日言詞
辯論終結，判決如下：
    主      文
被告應給付原告如附表所示之本金、利息及違約金。
原告其餘之訴駁回。
訴訟費用由被告負擔。
    事實及理由
一、原告起訴主張：被告前向臺東區中小企業銀行股份有限公司
    （下稱臺東企銀）申請信用貸款，分別借款：⑴額度為新臺
    幣（下同）40萬元，自民國94年11月30日起至99年11月30日
    止，以每一個月為一期，共分60期，按期於當月30日平均攤
    還本息，利息自借款日起，按年利率5.99% 固定計息，自95
    年5 月30日起，改按年利率7.99% 固定計息。⑵額度為20萬
    元，自94年12月14日起至99年12月14日止，以每一個月為一
    期，共分60期，按期於當月14日平均攤還本息，利息自借款
    日起，按年利率9.88% 固定計息，自95年6 月14日起，改按
    年利率13.88%固定計息，未按期攤還本息時，逾期未超過6
    個月以內者，按上開利率百分之10，超過6 個月者，就超過
    部分，按上開利率百分之20計算之違約金，如有任何一期未
    清償，視為全部到期（下合稱系爭借款）。然被告自95年7
    月起未依約清償本息，嗣臺東企銀將系爭借款債權讓與予伊
    公司並通知被告，屢經催討，被告均置之不理，為此，爰依
    借款契約及民法第474 條、第477 條定，請求被告返還系爭
    借款等語。並聲明：㈠被告應給付原告359,513 元，及自95
    年7 月16日起至清償日止，按週年利率百分之7.99計算之利
    息，暨自95年8 月17日起至清償日止，其逾期在6 個月以內
    者，按上開利率百分之10，逾期超過6 個月者，按上開利率
    百分之20計算之違約金。㈡被告應給付原告181,654 元，及
    自95年7 月15日起至清償日止，按週年利率百分之13.88 計
    算之利息，暨自95年8 月16日起至清償日止，其逾期在6 個
    月以內者，按上開利率百分之10，逾期超過6 個月者，按上
    開利率百分之20計算之違約金。
二、被告則以：系爭借款請求權已罹於時效而消滅，被告自得拒
    絕給付，且原告請求之利息過高。又伊於110 年8 、9 月間
    業依消費者債務清理條例向本院聲請更生等語置辯。並聲明
    ：原告之訴駁回。
三、得心證之理由：
㈠、原告主張之事實，業據提出台東企銀授信約定書、放款帳卡
    資料查詢、債權讓與證明書、公告報紙影本為證（見本院卷
    第21至31頁），且為被告所不爭執，堪信被告確有積欠原告
    系爭借款債務未清償。
㈡、按請求權，因15年間不行使而消滅。但法律所定期間較短者
    ，依其規定。利息、紅利、租金、贍養費、退職金及其他1
    年或不及1 年之定期給付債權，其各期給付請求權，因5 年
    間不行使而消滅。民法第125 條、第126 條分別定有明文。
    次按消滅時效，因左列事由而中斷：承認。時效中斷者，自
    中斷之事由終止時，重行起算。民法第129 條第1 項第2 款
    、第137 條第1 項亦有明文。而前開所謂承認，乃債務人向
    請求權人表示認識其請求權存在之觀念通知，僅因債務人之
    一方行為而成立，無須得他方之同意。至於承認之方式法無
    明文，其以書面或言詞，以明示或默示，均無不可。故如債
    務人之一部清償、緩期清償或支付利息等，均可視為對於全
    部債務之承認（最高法院101 年度台上字第1307號裁判意旨
    參照）。查被告最後一次清償系爭借款債務時間為95年8 月
    14日，有放款帳卡資料查詢存卷可查（見本院卷第23、27頁
    ），且經被告自承在卷（見本院卷第53頁），依上開說明，
    原告對被告之系爭借款債權請求權消滅時效應自95年8 月14
    日重行起算15年，距原告110 年8 月11日提起本件訴訟（見
    本院卷第17頁收文章戳），未逾15年，是被告主張系爭借款
    本金債務部分已罹於15年時效，並無可採。至就系爭借款債
    務逾5 年之利息請求部分，則已罹於消滅時效，是以，就
    本件訴訟繫屬前5 年即105 年8 月12日以前之利息，既經被
    告援引時效抗辯，自得拒絕給付。
㈢、再按違約金之約定，為賠償給付遲延所生之損害，於債務人
    給付遲延時，債權人始得請求，既非定期給付債務，與民法
    第126 條所規定之性質不同，其時效為15年（最高法院107
    年度第3 次民事庭會議參照），從而，原告分別請求自95年
    8 月16日、同年8 月17日起算至清償日止之違約金，迄至原
    告於110 年8 月11日提起本件訴訟時，尚未逾15年時效，則
    被告關於此部分之時效抗辯，應屬無據。惟按約定之違約金
    額過高者，法院得減至相當之數額，民法第252 條定有明文
    。故約定之違約金苟有過高情事，法院即得依此規定核減至
    相當之數額，並無應待至債權人請求給付後始得核減之限制
    。此項核減，法院得以職權為之，亦得由債務人訴請法院核
    減（最高法院79年台上字第1612號判決意旨參照）。又當事
    人約定之違約金是否過高，須依一般客觀事實，社會經濟狀
    況，當事人所受損害情形及債務人如能依約履行時，債權人
    可享受之一切利益為衡量標準；債務已為一部履行者，亦得
    比照債權人所受之利益減少其數額。倘違約金係損害賠償總
    額預定性質者，尤應衡酌債權人實際上所受之積極損害及消
    極損害，以決定其約定之違約金是否過高（最高法院96年台
    上字第107 號判決意旨參照）。本件原告因被告遲延給付，
    除受有利息損失外，尚難認有其他損害，兼衡以國內貨幣市
    場利率已大幅調降，原告向被告分別收取週年利率百分之7.
    99、13.88 之利息，可認已獲有相當之經濟利益，若再課予
    被告給付違約金義務，原告請求之利息及違約金總額顯然偏
    高，殊非公允。是以，本件原告除聲明請求償還本息外，並
    請求被告分別給付自95年8 月16日、同年8 月17日起至清償
    日止，逾期在6 個月以內者，按上開利率百分之10，逾期超
    過6 個月者，按上開利率百分之20計算之違約金，本院認為
    不無過高之嫌，難認公允，故本院認為原告請求之違約金以
    最高連續收取9 期（每月為1 期）為限為適當，逾此數額則
    屬過高，爰依民法第252 條規定酌減之。
㈣、末按債權人於法院裁定開始更生或清算程序前，就應屬債務
    人之財產，提起代位訴訟、撤銷訴訟或其他保全權利之訴訟
    ，於更生或清算程序開始時尚未終結者，訴訟程序在監督人
    或管理人承受訴訟或更生或清算程序終止或終結以前當然停
    止，消費者債務清理條例第27條固定有明文。惟本件既非代
    位訴訟、撤銷訴訟或其他保全權利之訴訟，且被告亦自承其
    甫聲請更生，尚未經本院裁定開始更生程序（見本院卷第52
    頁），則原告提起本件訴訟，自無不可。
四、綜上所述，原告依消費借貸及債權讓與法律關係，請求㈠被
    告應給付原告359,513 元，及自95年7 月16日起至清償日止
    ，按週年利率百分之7.99計算之利息，暨自95年8 月17日起
    至清償日止，其逾期在6 個月以內者，按上開利率百分之10
    ，逾期超過6 個月者，按上開利率百分之20計算之違約金。
    ㈡被告應給付原告181,654 元，及自95年7 月15日起至清償
    日止，按週年利率百分之13.88 計算之利息，暨自95年8 月
    16日起至清償日止，其逾期在6 個月以內者，按上開利率百
    分之10，逾期超過6 個月者，按上開利率百分之20計算之違
    約金。於如主文第1 項所示範圍內，為有理由，應予准許。
    逾此範圍，為無理由，應予駁回。
五、訴訟費用負擔之依據：本件原告敗訴部分甚微，依民事訴訟
    法第79條命由被告負擔。
中    華    民    國    110   年    10    月    19    日
                  民事第三庭    法  官  林政斌
正本係照原本作成。
如對判決上訴，須於判決送達後20日內向本院提出上訴狀，其未
表明上訴理由者，應於提出上訴後20日內向本院補提理由書狀（
均須按他造當事人之人數附繕本）。
如委任律師提起上訴者，應一併繳納上訴審裁判費。
中    華    民    國    110   年    10    月    19    日
                                書記官  張孝妃
附表（單位：新臺幣/元）：
┌─┬─────┬──────────┬──────────┬───┐
│編│  本  金  │      利    息      │     違  約  金     │備  註│
│號│          │                    │                    │      │
├─┼─────┼──────────┼──────────┼───┤
│1 │359,513   │自105 年8 月12日起至│自95年8 月17日起至清│      │
│  │          │清償日止，按週年利率│償日止，逾期在6 個月│      │
│  │          │百分之7.99計算之利息│以內者，按左列利率百│      │
│  │          │。                  │分之10，逾期超過6 個│      │
│  │          │                    │月者，按左列利率百分│      │
│  │          │                    │之20計算之違約金，最│      │
│  │          │                    │高以收取9 期（每月為│      │
│  │          │                    │1 期）為限。        │      │
├─┼─────┼──────────┼──────────┼───┤
│2 │181,654   │自105 年8 月12日起至│自95年8 月16日起至清│      │
│  │          │清償日止，按週年利率│償日止，逾期在6 個月│      │
│  │          │百分之13.88 計算之利│以內者，按左列利率百│      │
│  │          │息。                │分之10，逾期超過6 個│      │
│  │          │                    │月者，按左列利率百分│      │
│  │          │                    │之20計算之違約金，最│      │
│  │          │                    │高以收取9 期（每月為│      │
│  │          │                    │1期）為限。         │      │
└─┴─────┴──────────┴──────────┴───┘